【裁判字號】    98,易,605
【裁判日期】    980619
【裁判案由】    違反毒品危害防制條例
【裁判全文】
臺灣彰化地方法院刑事判決               98年度易字第605號
公  訴  人  臺灣彰化地方法院檢察署檢察官
被      告  甲○○
                    （現另案於臺灣彰化看守所羈押中）
上列被告因違反毒品危害防制條例，經檢察官提起公訴（98年度
毒偵字第999號），本院判決如下：
    主  文
甲○○施用第二級毒品，處有期徒刑伍月，如易科罰金，以新台
幣壹仟元折算壹日。扣案甲基安非他命（毛重陸點伍公克）及包
裝袋拾貳個，均沒收銷燬之。自製吸食器壹組、玻璃球肆支、塑
膠鏟管壹支，沒收之。
    事實及理由
一、犯罪事實：
  (一)甲○○前因施用毒品，經第一次觀察勒戒後，於民國（下同
    ）89年6月9日停止執行出所。又再度施用毒品，經第二次觀
    察勒戒後，於89年11月17日停止執行出所。又第三度施用毒
    品，經強制戒治後，於90年10月9日停止戒治出所，剩餘期
    間付保護管束，至91年5月7日保護管束期滿未經撤銷，視為
    執行完畢。又曾因竊盜等案件，經臺灣高等法院臺中分院以
    90年度上易字第1513號判處有期徒刑1年6月確定，與另案施
    用毒品罪有期徒刑3月（苗栗地方法院90年度苗簡字第443號
    判決），合併定執行刑1年7月，91年12月1日執行完畢出監
    （不構成累犯）。
  (二)甲○○仍不知戒除毒癮，復於98年4月20日晚上某時，在苗
    栗縣三義鄉勝興村19鄰水美5號自家，以塑膠鏟管將甲基安
    非他命置入玻璃球內，燒烤產生煙霧，通過自製吸食器過濾
    後，施用第二級毒品甲基安非他命1次。
  (三)嗣因其另涉犯竊盜等案件，為警於98年4月21日上午7時40分
    許，持檢察官核發之拘票及本院核發之搜索票，前往其位於
    苗栗縣三義鄉勝興村水美5號之住處執行拘提、搜索查獲，
    並扣得第二級毒品甲基安非他命12包（毛重6.5公克）、吸
    食器1組、玻璃球吸食器4支及塑膠鏟管1支等物，嗣徵其同
    意採集尿液送驗後，結果呈「安非他命、甲基安非他命」陽
    性反應，始悉上情。
二、認定事實之證據及理由：
  (一)被告於本院審理中自白。
  (二)彰化縣警察局彰化分局委託檢驗尿液代號與真實姓名對照認
    證單。
  (三)詮昕股份有限公司濫用藥物尿液檢驗報告書，顯示經以氣相
    層析質譜儀分析法檢驗，被告尿液呈現「甲基安非他命、安
    非他命」之陽性反應。其中「甲基安非他命」之指數遠超過
    「安非他命」指數，依法務部調查局93年5月4日調科壹字
    00000000 000號函示意見：「依據英國藥學協會所編之
    Clark's isolation and indentification of drugs乙書..
    記載人體施用甲基安非他命後，在主要代謝物中未改變型態
    之甲基安非他命佔施用劑量達43％，而安非他命則為約5％
    。」（司法院編印，法官辦理刑事案件參考手冊(一)--毒品危
    害防制條例部分--P. 168）被告尿液中排出之部分安非他命
    反應，應係甲基安非他命之代謝物。
  (四)扣案第二級毒品安非他命12包（毛重6.5公克），被告供稱
    係施用該毒品才呈現甲基安非他命陽性反應，故應可確定為
    甲基安非他命。
  (五)自製吸食器1組、玻璃球吸食器4支、塑膠鏟管1支，均為被
    告施用毒品之工具。
  (六)按施用第一、二級毒品為犯罪行為，毒品危害防制條例第十
    條定有處罰明文。故施用第一、二級毒品者，依前揭規定本
    應科以刑罰。惟基於刑事政策，對合於一定條件之施用者，
    則依同條例第二十條、第二十三條之規定，施以觀察、勒戒
    及強制戒治之保安處分。又毒品危害防制條例於九十二年七
    月九日修正公布，自九十三年一月九日施行，其中第二十條
    、第二十三條將施用毒品之刑事處遇程序，區分為「初犯」
    及「五年內再犯」、「五年後再犯」。依其立法理由之說明
    ：「初犯」，經觀察、勒戒或強制戒治後，應為不起訴處分
    或不付審理之裁定；經觀察、勒戒或強制戒治執行完畢釋放
    後，「五年內再犯」者，因其再犯率甚高，原實施之觀察、
    勒戒及強制戒治既已無法收其實效，爰依法追訴或裁定交付
    審理。至於經觀察、勒戒或強制戒治執行完畢釋放後，「五
    年後再犯」者，前所實施之觀察、勒戒或強制戒治已足以遮
    斷其施用毒品之毒癮，為期自新及協助其斷除毒癮，仍適用
    「初犯」規定，先經觀察、勒戒或強制戒治之程序。從而依
    修正後之規定，僅限於「初犯」及「五年後再犯」二種情形
    ，始應先經觀察、勒戒或強制戒治程序。【倘被告於五年內
    已再犯，經依法追訴處罰，縱其第三次（或第三次以上）再
    度施用毒品之時間，在初犯經觀察、勒戒或強制戒治執行完
    畢釋放五年以後，已不合於「五年後再犯」之規定】，且因
    已於「五年內再犯」，顯見其再犯率甚高，原實施觀察、勒
    戒或強制戒治，已無法收其實效，即應依該條例第十條處罰
    。至於第三次（或第三次以上）施用毒品之時間，是否宜有
    期間限制？以多久為適宜？則分屬刑事政策、專門醫學之範
    圍，非審判機關所能決定，有待循立法途徑解決。（最高法
    院97年度第5次刑事庭會議決議內容參照），被告於93年1月
    9日毒品危害防治條例修正前，已有二次觀察勒戒、一次強
    制戒治之紀錄，並非「初犯」或「五年後再犯」，應依法追
    訴。
  (七)本案事證明確，被告上開犯行洵堪認定。
三、論罪科刑：
  (一)核被告所為，核係犯毒品危害防制條例第10條第2項之施用
    第二級毒品罪。又被告持有毒品之低度行為，應為施用之高
    度行為所吸收，不另論罪。
  (二)量刑審酌：被告曾有多項毒品前科，雖然此次被查獲已經距
    離上次強制戒治有一段時間，但被告未覺悟毒品是家破人亡
    的不歸路，仍應譴責，又被告自述與父母同住、被告曾有固
    定工作，然施用毒品後整夜不能睡覺，流連網咖，對自己生
    活影響甚大等情，又被告警偵訊中否認犯行，審理中始坦承
    ，態度不能稱為良好等一切情狀，量處如主文所示之刑，並
    諭知易科罰金之折算標準，以示懲儆。
  (三)扣案之甲基安非他命12小包，包裝袋沾染甲基安非他命成分
    無法徹底分離，況且實務上也不可能先將包裝袋洗淨後，才
    分別將之與毒品各別「沒收銷燬之」「沒收之」，故應與袋
    內之甲基安非他命成分，一併依毒品危害防制條例第18條第
    1項前段沒收銷燬之。
  (四)扣案自製吸食器一個、鏟管一支，玻璃球4支等，乃是日常
    品拼湊代用之工具，且為被告所有，應沒收之。
四、適用法條：
  (一)刑事訴訟法第299條第1項前段。
  (二)毒品危害防制條例第10條第2項、第18條第1項前段，刑法第
    11條、第41條第1項前段、第38條第1項第1款。
本案經檢察官王元郁到庭執行職務。
中    華    民    國    98    年    6    月    19    日
                  刑事第四庭    法  官  葉明松
以上正本證明與原本無異。
如不服本判決應於收受判決後10日內向本院提出上訴書狀，並應
敘述具體理由；其未敘述上訴理由者，應於上訴期間屆滿後20日
內向本院補提理由書（均須按他造當事人之人數附繕本）「切勿
逕送上級法院」。
中    華    民    國    98    年    6    月    19    日
                                書記官  施秀青
附錄本案論罪法條：
毒品危害防制條例第10條
施用第一級毒品者，處6月以上5年以下有期徒刑。
施用第二級毒品者，處 3 年以下有期徒刑。


司法院資訊處製作；財團法人民間司法改革基金會備份。
